【裁判字號】    95,交聲更,46
【裁判日期】    951120
【裁判案由】    違反道路交通管理處罰條例聲明異議
【裁判全文】
臺灣臺北地方法院交通事件裁定        95年度交聲更字第46號
原處分機關  臺北市交通事件裁決所
異議人即
受處分人    甲○○
上列異議人即受處分人因違反道路交通管理處罰條例案件，對於
臺北市交通事件裁決所於95年8 月22日所為之處分（原處分案號
：北市裁二字第裁22－AEU102424 號）聲明異議，經本院於95年
9 月28日以95年度交聲字第859 號裁定撤銷原處分關於罰鍰新臺
幣肆萬伍仟元部分，原處分機關提起抗告，經臺灣高等法院於95
年10月26日以95年度交抗字第829 號裁定撤銷原裁定，並發回本
院更為裁定，本院裁定如下：
    主  文
異議駁回。
    理  由
一、按汽車駕駛人飲用酒類後其吐氣所含酒精濃度超過每公升0
    ．25毫克以上者，不得駕車，道路交通安全規則第114 條第
    2 款定有明文；又按民國91年7 月3 日公布、同年9 月1 日
    施行之道路交通管理處罰條例第35條第1 項第1 款規定，汽
    車駕駛人，駕駛汽車經測試檢定酒精濃度超過規定標準者，
    處新台幣（下同）15,000元以上60,000元以下罰鍰，並當場
    移置保管其車輛及吊扣其駕駛執照1 年。查道路交通管理處
    罰條例第35條第1 項第1 款規定，於94年12月28日修正為：
    汽車駕駛人，駕駛汽車經測試檢定酒精濃度超過規定標準者
    ，處15,000元以上60,000元以下罰鍰，並當場移置保管該汽
    車及吊扣其駕駛執照1 年，該規定經行政院於95年6 月23日
    以院台交字第0950087685號令發布於95年7 月1 日施行。
二、次按，行政罰法業已於95年2 月5 日生效施行，查行政罰法
    第4 條、第5 條規定，違反行政法上義務之處罰，以行為時
    之法律或自治條例有明文規定者為限。行為後法律或自治條
    例有變更者，適用行政機關最初裁處時之法律或自治條例。
    但裁處前之法律或自治條例有利於受處罰者，適用最有利於
    受處罰者之規定。91年7 月3 日公布、同年9 月1 日施行之
    道路交通管理處罰條例第35條第1 項第1 款規定：汽車駕駛
    人，駕駛汽車經測試檢定酒精濃度超過規定標準者，處15,0
    00元以上60,000元以下罰鍰，並當場移置保管其車輛及吊扣
    其駕駛執照1 年，而前開規定已於94年12月28日修正為前開
    所述，並於95年7 月1 日施行。本件事發行為之時間為95年
    5 月27日，行政機關最初裁處時之時間點亦為95年5 月27日
    ，是以本院審認適用本件之處罰條文係以95年5 月27日有效
    施行之處罰條文為依歸，而非以95年7 月1 日以後施行之修
    正規定為依據，合先敘明。
三、原處分意旨略以：異議人即受處分人甲○○駕駛車牌號碼CY
    B－199號機車（下稱系爭車輛），於民國95年5 月27日1 時
    15分許，行經台北市○○街○○道路口，因飲酒而致酒精呼
    氣濃度超過規定標準（每公升1 ．00毫克），為警攔檢舉發
    。原處分機關乃於95年8 月22日依道路交通管理處罰條例第
    35條第1 項第1 款規定，處罰鍰45000 元，並吊扣其駕駛執
    照12個月。
四、受處分人聲明異議意旨略以：本案既經台灣台北地方法院檢
    察署為緩起訴處分，依行政罰法第26條之規定，如已同時觸
    犯刑事法律，應僅依刑事法律處罰之云云。
五、本院查：
    （一）本件受處分人對於在前揭時、地駕駛系爭車輛，因飲
          酒而致酒精呼氣濃度超過規定標準（每公升1 ．00毫
          克），為警攔檢舉發等情不諱，復有受處分人之酒精
          呼氣濃度測試列印紙及台灣台北地方法院檢察署95年
          度偵字第13665 號緩起訴處分書在卷可稽，堪信為實
          在。
    （二）按行為人飲用酒類，其呼氣酒精濃度超過每公升0 ．
          55毫克之標準而達到不能安全駕駛之程度仍駕駛車輛
          者，因其行為不法之狀態已達於應受刑罰制裁之程度
          ，故依刑法第185 條之3 之規定，應另構成公共危險
          罪，而刑法第185 之3 條與道路交通管理處罰條例第
          35條第1項第1款之規定，一為刑事處罰，一為行政裁
          罰，二者之內涵不同，所欲達到之目的亦不同，並無
          重複處罰之問題可言。又按，一行為同時觸犯刑事法
          律及違反行政法上義務規定者，依刑事法律處罰之。
          但其行為應處以其他種類行政罰或得沒入之物而未經
          法院宣告沒收者，亦得裁處。前項行為如經不起訴處
          分或為無罪、免訴、不受理、不付審理之裁判確定者
          ，得依違反行政法上義務規定裁處之，行政罰法第26
          條定有明文。查受處分人前開酒醉駕車之同一事實，
          雖經員警以公共危險罪嫌移送台灣台北地方法院檢察
          署檢察官偵辦，經該署檢察官以95年度偵字第13665
          號為緩起訴處分確定在案，此有台灣高等法院被告前
          案紀錄表及前開緩起訴處分書各1份在卷可稽，然受
          處分人前開酒後駕車違規之行為，並未據台灣台北地
          方法院檢察署檢察官起訴而經法院判決有罪，即尚未
          經以刑事法律處罰，自不得認受處分人前開酒後駕車
          違規行為，酒精呼氣濃度每公升1 ．00毫克，即駕駛
          汽車酒精濃度超過法定0.55毫克以上之規定標準，應
          依行政罰法第26條第1 項前段規定，逕依刑事法律處
          罰之，而不再爰依前開道路交通管理處罰條例等規定
          裁罰之。
六、綜上所述，受處分人確有於上揭時地酒後駕車（酒精濃度超
    過規定標準每公升0.55毫克以上）之交通違規事實，而此違
    規行為既未受刑事法律處罰，原處分機關因而依修正前道路
    交通管理處罰條例第35條第1項第1款，違反道路交通管理事
    件統一裁罰標準及處理細則第43條、第44條、第67條規定，
    裁處受處分人罰鍰45000 元，並吊扣其駕駛執照12個月，自
    無不當，本件異議為無理由，應予駁回。
七、據上論斷，應依道路交通案件處理辦法第19條，裁定如主文
    。
中    華    民    國    95    年    11    月    20    日
                  交通法庭  法  官  蔡守訓
上正本證明與原本無異。
如不服本裁定，應於裁定送達後5日內向本院提出抗告狀。
                            書記官  張漪蕙
中    華    民    國    95    年    11    月    20    日


司法院資訊處製作；財團法人民間司法改革基金會備份。
